臺灣臺北地方法院民事判決　九十一年度婚字第五九九號
　　原　　　告　乙○○
　　被　　　告　甲○○
右當事人間請求離婚事件，本院判決如左：
    主      文
准原告與被告離婚。
訴訟費用由被告負擔。
    事　　　實
甲、原告方面：
  一、聲明：請准原告與被告離婚。
  二、陳述：
    (一)原告與被告於民國六十八年六月三日結婚，並育有長女王善慧（六十八年十一
      月十三日出生）、次女王善蒂（七十年十一月八日出生）、長男王善勤（七十
      四年三月二十五日出生）。原告於婚後時常遭被告毆打，曾於八十一年遭被告
      踢打腹部，造成卵巢囊腫破裂住院七天後，且被告婚後外遇不斷，原告無法承
      受精神上及肉體上的壓力，逃住妹妹家；八十三年間原告於接次女下課途中，
      巧遇被告與外遇女子楊曉娟，被告當場毆傷原告；至八十八年五月間，婆婆車
      禍受傷，原告搬回照顧一家老小，惟被告仍時常對原告咆哮，大聲辱罵，原告
      精神上飽受折磨，其侵害原告人格至深，已危及婚姻之維繫，已經構成不堪同
      居之虐待，原告自得依民法第一千零五十二條第一項第三款規定請求離婚。
    (二)兩造於八十八年間協商子女之學費由原告負擔，生活費則由被告負擔，但被告
      卻未依約履行，而由原告與婆婆共同負擔，造成原告負擔過重，舉債度日；被
      告在房間內養六隻貓，造成惡臭，迫使原告與之分房，是被告主觀上有遺棄之
      惡意，亦有遺棄之客觀事實，已經構成民法第一千零五十二條第一項第五款之
      惡意遺棄。
    (三)兩造二十多年的婚姻中，被告外遇不斷，被告於婚後次年即與訴外人楊光華有
      染，並為楊女自殺未遂，送景美醫院就診，楊女亦懷孕而墮胎，原告當時有孕
      在身，經婆婆勸阻而離婚不成；七十二年被告任職錄影帶公司又與陳麗敏有染
      ；七十九年間被告又與一淡水工商之在校生有染，雙方所寫情書以「老公」、
      「老婆」互稱，並於信中坦言上床通姦；八十一年間與另一女子楊曉娟有染，
      八十二間十月間某日，原告回家目睹楊女躺在被告身旁，楊女於拉扯間逃離，
      被告生性風流，棄家庭於不顧，原告與之爭吵，常被打到鼻青臉腫，被告有外
      遇在先，且外遇不斷，曾經帶婚外女子回家，復有暴力傾向，兩造雖居同一屋
      簷但近十年已無夫妻之實，兩造食不同桌、夜不同床，各洗其衣，各行其路，
      名為夫妻實與陌路無異，彼此互不聞問，而此情形悉因可歸責於被告之事由所
      致，兩造已無感情，彼此不再誠信，爰依民法第一千零五十二條第二項規定訴
      請離婚。
  三、證據：提出兩造戶籍謄本、臺灣臺北地方法院八十三年度婚字第一一三號履行
      同居和解筆錄、被告所寫情書、原告存證信函、景美醫院八十一年九月二十一
      日診療診斷書、國泰醫院八十一年十月六日診斷證明書、台北市立仁愛醫院八
      十三年四月三十日驗傷診斷書、照片十張及錄音帶一捲為證。聲請傳喚證人即
      兩造子女王善慧、王善蒂、王善勤。
乙、被告方面：
  一、聲明：原告之訴駁回。
  二、陳述：
    (一)原告無法證明其卵巢囊腫破裂係遭被告毆打所致，被告保證不與訴外人楊曉娟
      來往，業經兩造於臺灣臺北地方法院八十三年婚字第一一三號履行同居事件中
      達成和解。八十三年原告受傷並非遭被告毆打，而係原告與楊曉娟發生拉扯所
      致。
    (二)被告兩造婚後家務全靠被告母親，原告對子女不聞不問，從未支付生活開支，
      棄年幼子女於不顧而離家出走，至九十年間被告母親發生車禍，原告藉機返家
      ，佔用一個房間，被告要求兩造同居一間房間，讓長子有獨白的空間，原告不
      但置之不理，反而不到凌晨三、四點不見蹤影，有時還終日不歸，何來對原告
      咆哮、辱罵，且自原告返家迄今，被告從未與訴外人楊曉娟有任何往來，反而
      是原告嫌棄被告開計程車沒出息。原告無時無刻想要離婚，其不斷的羞辱被告
      ，被告月入約新台幣（以下同）三萬元，每日必需給零用金八百元，一個月二
      萬四千元，還要負擔水電、瓦斯、電話、管理費以及計程車行的行費、牌照稅
      、燃料稅及保險費等，被告為了維持家庭要求家人節省共渡難關，原告置之不
      理。
    (三)原告所稱外遇對象楊光華、楊曉娟都是被告友人，而被告是因為被原告發現與
      訴外人郭文顯有不正常關係離家出走十餘年，其間被告與子女還不時收到原告
      之男友因為爭風吃醋所寄發之騷擾信函，為此困擾不已。兩造居住處所之水電
      、瓦斯、電話、管理費及孩子零用金均由被告支付，而孩子的學費是原告向銀
      行告貸，何來費用要原告舉債度日。兩造沒有性生活係因原告離家出走造成，
      被告所提證物亦已逾時效，被告只盼原告回心轉意，重建美滿的家庭。
  三、證據：提出電信、瓦斯、自來水及電信費收據、臺灣臺北地方法院八十一年度
      票速字第一二八四三號民事裁定、八十三年度婚字第一一三號和解筆錄及八十
      四年度婚字第一七三號民事裁定、郭文顯切結書、署名「路見不平」函為證。
      聲請傳喚證人即被告母親趙佩玉。
丙、本院依職權向財團法人國泰綜合醫院及台北市立仁愛醫院調閱原告病歷。
    理      由
一、原告起訴主張伊與被告於六十八年六月三日結婚，育有三名子女除長男王善勤（
    七十四年三月二十五日出生）外均已成年。原告於婚後時常遭被告毆打，曾於八
    十一年遭被告踢打腹部，造成卵巢囊腫破裂住院七天後，且被告婚後外遇不斷，
    原告無法承受精神上及肉體上的壓力，逃住妹妹家；八十三年間原告於接次女下
    課途中，巧遇被告與外遇女子楊曉娟，被告當場毆傷原告；至八十八年五月間，
    婆婆車禍受傷，原告搬回照顧一家老小，惟被告仍時常對原告咆哮，大聲辱罵，
    原告精神上飽受折磨，其侵害原告人格至深，已危及婚姻之維繫，已經構成不堪
    同居之虐待。兩造於八十八年間協商子女之學費由原告負擔，生活費則由被告負
    擔，但被告卻未依約履行，造成原告負擔過重，舉債度日；被告在房間內養六隻
    貓，造成惡臭，迫使原告與之分房，是被告主觀上有遺棄之惡意，亦有遺棄之客
    觀事實，已經構成民法第一千零五十二條第一項第五款之惡意遺棄。又兩造二十
    多年的婚姻中，被告外遇不斷，被告於婚後次年即與訴外人楊光華有染，七十二
    年又與陳麗敏有染，七十九年間被告又與一淡水工商之在校生有染，雙方所寫情
    書以「老公」、「老婆」互稱，並於信中坦言上床通姦，八十一年間與楊曉娟有
    染，八十二間十月間某日，原告回家目睹楊女躺在被告身旁，被告生性風流，棄
    家庭於不顧，原告與之爭吵，常被打到鼻青臉腫，被告有外遇在先，且外遇不斷
    ，曾經帶婚外女子回家，復有暴力傾向，兩造雖居同一屋簷但近十年已無夫妻之
    實，兩造名為夫妻與陌路無異，彼此互不聞問，而此情形悉因可歸責於被告之事
    由所致，兩造已無感情，彼此不再誠信，原告自得依民法第一千零五十二條第一
    項第三款、第五款及同條第二項規定請求離婚。
二、被告則以：原告無法證明其卵巢囊腫破裂係遭被告毆打所致，被告保證不與訴外
    人楊曉娟來往，業經兩造於臺灣臺北地方法院八十三年婚字第一一三號履行同居
    事件中達成和解。八十三年原告受傷並非遭被告毆打，而係原告與楊曉娟發生拉
    扯所致。被告兩造婚後家務全靠被告母親，原告對子女不聞不問，從未支付生活
    開支，棄年幼子女於不顧而離家出走，至九十年間被告母親發生車禍，原告藉機
    返家，佔用一個房間，時常凌晨三、四點不見蹤影，有時還終日不歸，被告對原
    告並無咆哮、辱罵行為，且自原告返家迄今，被告從未與訴外人楊曉娟有任何往
    來，反而是原告嫌棄被告開計程車沒出息，被告月入約三萬元，必需小孩零用錢
    ，還要負擔水電、瓦斯、電話、管理費以及計程車行的行費、牌照稅、燃料稅及
    保險費等，被告為了維持家庭要求家人節省共渡難關，原告置之不理。原告所稱
    外遇對象楊光華、楊曉娟都是被告友人，而被告是因為被原告發現與訴外人郭文
    顯有不正常關係離家出走十餘年，其間被告與子女還不時收到原告之男友因為爭
    風吃醋所寄發之騷擾信函，為此困擾不已，兩造沒有夫妻之實係因原告離家出走
    造成，被告所提證物亦已逾時效，被告只盼原告回心轉意，重建美滿的家庭等語
    ，資為抗辯。
三、查兩造間有婚姻關係現仍存續中，現共同居住在台北市○○區○○街二五○號六
    樓之三，育有三名子女之事實為兩造所不爭執，並有兩造戶籍謄本在卷可查，堪
    信為真實。次按當事人主張有利於己之事實，就其事實有舉證證明之責任。民事
    訴訟法第二百七十七條定有明文。本件原告訴請離婚，依首開說明，應由原告負
    舉證責任。茲就原告主張之離婚事由有無理由，分述如下：
    (一)有關民法第一千零五十二條第一項第三款「夫妻之一方受他方不堪同居之虐待
      」部分：所謂不堪同居之虐待，係指予以身體上或精神上不可忍受之痛苦，致
      不堪繼續同居者而言，如非客觀的已達於此程度，不容夫妻之一方，以主觀之
      見解，任意請求與他方離婚，最高法院三十四年台上字第三九六八號著有判例
      。本件原告係主張不堪同居之虐待係以八十一年間遭被告毆打致卵巢囊腫破裂
      ，八十三年四月間復遭毆打成傷及被告外遇不斷為其理由，均經被告否認，縱
      原告主張之事實屬實，惟查兩造於八十三年七月十一日在本院成立和解，其內
      容為「一被告願於八十三年九月十八日返回台北市○○區○○街二五○號六樓
      之三處與原告同居。二原告保證不與楊曉娟（住台北市○○○○路六六巷三號
      五樓）來往。」，原告又未能證明此後被告仍與楊曉娟有往來或被告有暴力或
      其他虐待行為，依客觀之標準，已危及婚姻關係之維繫，尚難僅憑原告主觀感
      受，認已達不堪同居虐待之程度，而准予離婚。
    (二)民法第一千零五十二條第五款「夫妻之一方以惡意遺棄他方在繼續狀態中部分
      」：按夫妻之一方以惡意遺棄他方者，不僅須有違背同居義務之客觀事實，並
      須有拒絕同居之主觀情事，始為相當，最高法院四十九年台上字第一二五一號
      著有判例。又九十一年六月二十六日修正之民法第一千零三條之一規定：家庭
      生活費用除法律或契約另有約定外，由夫妻各依其經濟能力、家事勞動或其他
      情事分擔之，原告主張被告不負擔家庭生活費用，業據被告否認，並辯稱其每
      月給付三名子女之零用錢合計二萬四千元並支付家庭水電瓦斯及電信等各項開
      銷，並提出水電瓦斯及電信收據為證，兩造次女亦證稱被告有時會給等語（見
      本院九十一年八月二十八日言詞辯論筆錄），參以迄今並未發生不能維持生活
      之情事，原告主張被告不負擔家庭生活費用構成惡意遺棄，尚難採信；至於被
      告在房間內養貓迫使原告與之分房，惟查原告自八十八年五月以後因婆婆受傷
      返家後即與被告分房，尚難兩造分房係因被告在房間內養貓所致，原告自行居
      住並非與被告同住，而係兩造非不可同住原告房間，尚難因此認為構成惡意遺
      棄。
    (三)民法第一千零五十二條第二項：有前項以外之重大事由，難以維持婚姻部分：
　      1.民法第一千零五十二條第二項規定「有前項以外之重大事由，難以維持婚
          姻者，夫妻之一方得請求離婚。但其事由應由夫妻之一方負責者，僅他方
          得請求離婚。」。此項離婚事由之概括規定，其目的在使夫妻請求裁判離
          婚之事由較富彈性。是夫妻間發生之情事，苟已足使婚姻難以維持，即無
          不准依該法條第二項訴請離婚之理，不因當事人併據同一事實主張有該法
          條第一項離婚原因而有不同，是夫妻間發生足使婚姻難以維持之重大事由
          者，雖不符合該條第一項所列各款情形，亦無不准依該法條第二項訴請離
          婚之理。（參見最高法院八十六年度第二次民事庭會議）。
        2.兩造婚後相處時生齟齬而分居，嗣於八十三年七月十一日在本院成立和解
          ，原告於八十八年五月間回台北市○○區○○街二五○號六樓之三與被告
          居住迄今，但兩造分房而居，依其三名子女所述，兩造互不說話，雖被告
          表示願意配合原告改善，但兩造相處情形自本院訴訟繫屬迄今未見改善，
          開庭時兩造仍互相指責對方外遇或與異性有不正常交往，難以和好，堪信
          兩造夫妻間誠摯相愛之基礎早已動搖而不復存在，在客觀上任何人處於上
          開狀況因兩造互相破壞互信、互重之基礎，均將喪失維持婚姻之意欲，兩
          造婚姻確有無法維持婚姻之重大事由，且造成上開重大事由兩造所負過失
          相同。從而，原告依據民法第一千零五十二條第二項以其他重大事由，難
          以維持婚姻，訴請離婚為有理由，應予准許。
四、因本案事證已臻明確，兩造其餘主張陳述及所提之證據，經審酌與本院前揭判繼
    不生影響，均毋庸再予審酌，附此敘明。
五、據上論結，原告之訴為有理由，爰依民事訴訟法第七十八條，判決如主文。
中　　　華　　　民　　　國　　　九十一　　年　　  十　　月　　三十　　  日
  　　                                    家事法庭法　　　官　林妙黛
右正本證明與原本無異。
如對本判決上訴，須於判決送達後二十日之不變期間內，向本院提出上訴狀。
中　　　華　　　民　　　國　　　九十一　　年　　  十　　月　　三十　　  日
                                                  書　記　官  尹遜言
